臺灣高等法院高雄分院民事判決
                                     110年度再易字第72號
再 審原 告  林明祝  
訴訟代理人  魏緒孟律師
            鄭曉東律師
再 審被 告  彰化商業銀行股份有限公司

法定代理人  凌忠嫄
上列當事人間分配表異議之訴事件，再審原告對於中華民國110
年10月13日本院110 年度上易字第172 號確定判決提起再審，本
院判決如下：
    主      文
再審之訴駁回。
再審訴訟費用由再審原告負擔。
    事實及理由
一、再審原告主張：普通抵押權從屬性之要求，僅需抵押權實行
    時有債權即可，毋庸以抵押權成立時有債權為要件。本件再
    審原告對訴外人林芳蘭所有門牌號碼為高雄市○○區○○○路000
     巷0 弄0 號4 樓之2 之建物，於民國87年12月17日設有第1
     順位普通抵押權（下稱系爭抵押權），再審原告對於林芳
    蘭之借款債權，於抵押權實行前均已發生，系爭抵押權所擔
    保之債權應為新臺幣（下同）250 萬元。詎原確定判決竟認
    系爭抵押權所擔保之債權僅有100 萬元，自有適用法規顯有
    錯誤之再審事由。為此，爰依民事訴訟法第496 條第1項第1
     款規定提起本件再審等語。求為判命：㈠原確定判決及原第
    一審判決不利再審原告部分均廢棄。㈡再審被告原第一審之
    訴駁回。
二、按再審之訴顯無再審理由者，得不經言詞辯論，以判決駁回
    之，民事訴訟法第502 條第2 項定有明文，所謂顯無再審理
    由，係指就再審原告所主張之再審原因，無須另經調查辯論
    ，即可判定其不足以動搖原確定判決所為判斷結果而言。又
    適用法規顯有錯誤者，當事人得以再審之訴對於確定終局判
    決聲明不服，民事訴訟法第496 條第1 項第1 款固定有明文
    ，然所謂「適用法規顯有錯誤者」，乃指確定判決消極的不
    適用法規顯然影響裁判，或所適用之法規，顯然不合於法律
    規定或與司法院現尚有效之大法官會議解釋顯然違反者而言
    。
三、本件再審原告雖執上述事由主張原確定判決適用法規顯有錯
    誤云云。惟原確定判決已詳細敘明普通抵押權之從屬性固不
    以抵押權成立時即有所擔保債權存在為必要，然基於抵押權
    擔保債權之特定原則，其擔保債權必須特定。亦即，普通抵
    押權固得擔保將來債權，惟所擔保之將來債權仍應限於特定
    債權。本件系爭抵押權為普通抵押權，87年12月31日50萬元
    及88年1 月6 日50萬元之2 筆借款，屬特定債權，為系爭抵
    押權擔保範圍。另4 筆借款合計150 萬元，在設定系爭抵押
    權時尚未特定，非屬特定債權，非系爭抵押權效力所及，不
    能列入抵押權擔保範圍優先受償等語（見原確定判決第8 頁
    至第10頁）。故原確定判決顯無消極的不適用法規顯然影響
    裁判，或所適用之法規，顯然不合於法律規定或與司法院現
    尚有效之大法官會議解釋顯然違反者之情形。再審原告主張
    原確定判決有民事訴訟法第496 條第1 項第1 款適用法規顯
    有錯誤之再審事由，自難認有憑。
四、綜上所述，本件原確定判決並無再審原告所指摘之再審事由
    。再審原告指摘原確定判決不當，依民事訴訟法第496條第1
    項第1款規定，提起本件再審，求為判命廢棄原確定判決及
    原第一審判決不利再審原告部分，並將再審被告原第一審之
    訴駁回，顯無理由，爰不經言詞辯論，逕予駁回。
五、據上論結，本件再審之訴顯無理由，爰判決如主文。
中　　華　　民　　國　 110　　年　　12　　月　　6 　　日
                          民事第一庭
                                  審判長法官  謝靜雯
                                  法      官  邱泰錄
                                  法      官  劉傑民
以上正本證明與原本無異。
本件不得上訴。
中　　華　　民　　國　　110 　年　　12　　月　　6 　　日
                                      書記官  林家煜